【裁判字號】    97,簡,54
【裁判日期】    970414
【裁判案由】    營業稅
【裁判全文】
臺北高等行政法院簡易判決
                                     97年度簡字第00054號
原      告  華趯國際股份有限公司
代  表  人  甲○○（董事長）
被      告  財政部臺灣省北區國稅局
代  表  人  陳文宗（局長）
上列當事人間因營業稅事件，原告不服財政部中華民國96年11月
30日台財訴字第09600453140 號（案號：第00000000號）訴願決
定，提起行政訴訟。本院判決如下：
    主  文
原告之訴駁回。
訴訟費用由原告負擔。
    事  實
一、程序說明：
    本件因屬不服行政機關所為罰鍰處分而涉訟，其標的之金額
    為新臺幣（下同）59,000元，係在20萬元以下，依行政訴訟
    法第229 條第1 項第2 款、第2 項規定及司法院民國（下同
    ）92年9 月17日（92）院臺廳行一字第23681 號令，應適用
    簡易程序，本院並依同法第233條第1項規定，不經言詞辯論
    ，逕行裁判。
二、事實概要：
    原告於93年7 月間進貨，涉嫌取具虛設行號泓通實業有限公
    司（以下簡稱泓通公司）開立之統一發票銷售額合計983,63
    5 元，營業稅額49,182元，作為進項憑證申報扣抵銷項稅額
    ，案經被告查獲，經審理違章成立，初查除核定補徵營業稅
    額49,182元外，並按所漏稅額處1.2 倍罰鍰59,000元（計至
    百元止）。原告不服，就罰鍰處分申請復查，主張與泓通公
    司間之買賣已盡一般商業往來注意事項，且也注意到付款對
    象與開立發票之營業人相符，支付貨款皆匯到泓通公司名稱
    之帳戶，已確保貨款明確性，銀貨兩訖，過程中亦要求該公
    司出具公司登記執照與相關資料查證，確實已盡查證之責，
    請撤銷罰鍰云云，經被告審核後，作成96年8 月28日北區國
    稅法一字第0960008233號復查決定( 下稱原處分) ，駁回其
    復查之申請，未獲變更，提起訴願，亦遭決定駁回，原告仍
    表不服，遂向本院提起行政訴訟。
三、兩造聲明：
  (一)原告聲明求為判決：
    1.訴願決定及原處分均撤銷。
    2.訴訟費用由被告負擔。
  (二)被告聲明求為判決：
    1.原告之訴駁回。
    2.訴訟費用由原告負擔。
四、兩造之爭點：
  (一)原告主張之理由：
    原告與泓通公司間的買賣已盡一般商業往來注意事項，且也
    注意到付款對象與開立發票的營業人相符，支付貨款皆確實
    是匯到泓通公司名稱的帳戶，以確保貨款的明確性。銀貨兩
    訖，過程中也要求該公司出具公司登記執照與相關資料加以
    查證。原告確實已盡查證之實，原告聲明為撤銷訴願決定及
    原處分，即為有理由，請求判決如聲明所載。
  (二)被告主張之理由：
    1.按「營業人左列進項稅額，不得扣抵銷項稅額：一、購進
      之貨物或勞務未依規定取得並保存第33條所列之憑證者。
      」「納稅義務人，有左列情形之一者，除追繳稅款外，按
      所漏稅額處1 倍至10倍罰鍰，並得停止其營業……五、虛
      報進項稅額者。」為加值型及非加值型營業稅法第19條第
      1 項第1 款及第51條第5 款所明定。次按「取得虛設行號
      發票申報扣抵之案件……2.有進貨事實者……（2 ）因虛
      設行號係專以出售統一發票牟取不法利益為業，並無銷貨
      事實，故取得虛設行號發票之營業人，自亦無向該虛設行
      號進貨並支付進項稅額之事實，除該營業人能證明確有支
      付進項稅額予實際銷貨之營業人，並經稽徵機關查明該稅
      額已依法報繳者，應依營業稅法第19條第1 項第1 款規定
      ，就其取得不得扣抵憑證扣抵銷項稅額部分，追補稅款，
      不再處漏稅罰外，其虛報進項稅額，已構成逃漏稅，應依
      營業稅法第51條第5 款規定補稅並處罰。」為財政部83年
      7 月9 日台財稅第831601371 號函所明釋。
    2.原告於93年7 月間進貨，取具虛設行號泓通公司開立之統
      一發票2 紙，作為進項憑證申報扣抵銷項稅額，虛報進項
      稅額49,182元，經被告查獲，有刑事案件移送書、承諾書
      及專案申請調檔統一發票查核清單等資料影本可稽，違反
      前揭稅法規定，被告所屬新店稽徵所按所漏稅額49,182元
      處1.2 倍罰鍰59,000元（計至百元止）。
    3.依刑事案件移送書所載，泓通公司負責人明知該公司無實
      際買賣行為，卻開立不實統一發票供他人扣抵銷項稅額，
      幫助他人逃漏稅捐，並取得不實統一發票虛報進項稅額，
      其於首揭期間之進貨對象皆為無進銷貨事實之虛設行號，
      有該公司93年進項來源明細可稽，原告自無可能向該公司
      進貨；至原告主張實際交易對象為泓通公司乙節，經查原
      告於93年1 月至8 月間進貨，分別取具泓通公司等5 家虛
      設行號開立之統一發票，作為進項憑證申報扣抵銷項稅額
      ，而原告於承諾書中指明與上開5 家虛設行號之進貨，實
      際交易對象均為王先生，王先生已行方不明，無法提供詳
      細資料等；按原告與王先生有多筆大額進貨交易，卻無法
      提供其身分及係何家公司員工等之相關資料，甚而任由其
      交付不同虛設行號開立之統一發票而不覺有異，顯不合理
      。又查本件原告所提示之匯款資料與系爭進貨時間不吻合
      ，該匯款顯在進貨之前，有悖商業交易常規，其主張係為
      進貨支付款項之證據力即非無疑。至所提示進存量單等資
      料，亦僅能佐證有進貨事實，其未依規定取得實際交易對
      象開立進項憑證而以泓通公司開立不實進項憑證申報扣抵
      銷項稅額，核有過失，原處罰鍰59,000元並無違誤，請續
      予維持。綜上論述，原處分並無違誤，請准如答辯之聲明
      判決。
五、得心證之要領：
  (一)按「營業人左列進項稅額，不得扣抵銷項稅額：一、購進之
    貨物或勞務未依規定取得並保存第33條所列之憑證者。」及
    「納稅義務人，有左列情形之一者，除追繳稅款外，按所漏
    稅額處1 倍至10倍罰鍰，並得停止其營業……五、虛報進項
    稅額者。」分別為加值型及非加值型營業稅法第19條第1 項
    第1 款及第51條第5 款所明定。次按「取得虛設行號發票申
    報扣抵之案件……2.有進貨事實者……（2 ）因虛設行號係
    專以出售統一發票牟取不法利益為業，並無銷貨事實，故取
    得虛設行號發票之營業人，自亦無向該虛設行號進貨並支付
    進項稅額之事實，除該營業人能證明確有支付進項稅額予實
    際銷貨之營業人，並經稽徵機關查明該稅額已依法報繳者，
    應依營業稅法第19條第1 項第1款 規定，就其取得不得扣抵
    憑證扣抵銷項稅額部分，追補稅款，不再處漏稅罰外，其虛
    報進項稅額，已構成逃漏稅，應依營業稅法第51條第5 款規
    定補稅並處罰。」經財政部83年7 月9 日台財稅第83160137
    1號函釋有案。而上開函釋係財政部基於職權，就營業人取
    得非實際交易對象所開立之統一發票作為進項憑證申報扣抵
    銷項稅額案件之處理原則為釋示，未逾越法律規定，自得援
    用。
  (二)上開事實概要欄所述之事實，除後列之爭點事項外，其餘為
    兩造所不爭執，並有原處分書、泓通公司進項來源明細排行
    前40名、原告承諾書、財政部台灣省北區國稅局刑事案件移
    送書、審查結果增減金額變更比較表、復查申請書、違章案
    件罰鍰繳款書、財政部台灣省北區國稅局新店稽徵所處分書
    95年度財營業字第Ｚ0000000000000號、泓通公司開立之統一
    發票兩張、匯款紀錄、泓通公司營業人銷售額與稅額申報書
    、營業稅違章補徵計算表、取得涉嫌虛設行號開立不實發票
    扣抵銷項稅額之涉案營業人統計表、專案申請調檔統一發票
    查核清單、營業稅年度資料查詢逐筆發票明細、原告支付泓
    通公司帳款明細表、泓通公司出貨簽收單、泓通公司進存量
    、93年度營利事業所得稅結算申報核定通知書等件分別附原
    處分卷、訴願卷及本院卷可稽，為可確認之事實。
  (三)歸納兩造上述之主張，本件爭執之重點在於: 泓通公司是否
    為原告實際對象? 原告有無違反加值型及非加值型營業稅法
    之故意或過失? 經查:
  1.泓通公司負責人明知該公司無實際買賣行為，卻開立不實統
    一發票供他人扣抵銷項稅額，幫助他人逃漏稅捐，並取得不
    實統一發票虛報進項稅額，其於93年間進貨對象皆為無進銷
    貨事實之虛設行號，有刑事案件移送書及該公司93年進項來
    源明細可稽( 見原處分卷第57-58 頁及64-65 頁) ，原告自
    無可能向泓通公司進貨。
  2.原告於裁罰處分核定前已補繳稅款，並以書面承認違章事實
    略以: 「本公司於93年7-8 月有進貨事實取得不實統一發票
    申報扣抵營業稅，違反加值型及非加值型營業稅法... 取得
    泓通實業有限公司AU00000000- 000.銷售額:983,635元，稅
    額49,182元，實際交易人為王先生，已行方不明，無法提供
    詳細資料」等情，有承諾書乙件在卷可稽( 見原處分卷第63
    頁) ，是原告已承認確有於93年7 月間進貨，取具虛設行號
    泓通公司開立之統一發票2 紙，作為進項憑證申報扣抵銷項
    稅額，虛報進項稅額49,182元之事實。
  3.原告於93年1月至8月間進貨，分別取具泓通公司等5家虛設
    行號開立之統一發票，作為進項憑證申報扣抵銷項稅額，而
    原告於承諾書中陳稱與上開5家虛設行號之進貨，實際交易
    對象均為王先生，王先生已行方不明，無法提供詳細資料云
    云。惟原告與王先生間有多筆大額進貨交易，卻無法提供其
    確實身分、職稱及公司名稱等相關資料，任由其交付不同虛
    設行號開立之統一發票而未進一步查證，已有可議。又依原
    告提示之匯款資料與系爭進貨時間比對結果 (見原處分卷第
    11-16頁)，該匯款顯在進貨之前，有悖商業交易常規，其主
    張係為進貨所支付之款項，即屬無法勾稽。至原告所提示之
    進存量單等資料 (見原處分卷第10頁)，僅能佐證有進貨事
    實，未能證明確依規定取得實際交易對象開立進項憑證。此
    外，原告復未能指出實際進貨交易人及提示交易相關帳簿供
    本院審酌，縱原告提出匯款資料、進存量單，亦難據為對原
    告有利之認定。
  4.復按行政訴訟法第136 條規定：「除本法有規定者外，民事
    訴訟法第二百七十七條之規定於本節準用之。」其立法理由
    謂：「行政訴訟之種類增多，其舉證責任自應視其訴訟種類
    是否與公益有關而異。按舉證責任，可分主觀舉證責任與客
    觀舉證責任。前者指當事人一方，為免於敗訴，就有爭執之
    事實，有向法院提出證據之行為責任；後者指法院於審理最
    後階段，要件事實存否仍屬不明時，法院假定其事實存在或
    不存在，所生對當事人不利益之結果責任。本法於撤銷訴訟
    或其他維護公益之訴訟，明定法院應依職權調查證據，故當
    事人並無主觀舉證責任。然職權調查證據有其限度，仍不免
    有要件事實不明之情形，故仍有客觀之舉證責任。至其餘訴
    訟，當事人仍有提出證據之主觀舉證責任，爰規定除本法有
    規定者外，民事訴訟法第二百七十七條之規定於本節準用之
    。」另民事訴訟法第277 條前段規定：「當事人主張有利於
    自己之事實者，就其事實有舉證之責任。」從立法理由觀察
    ，判定行政訴訟是否有舉證責任的問題，端以該訴訟類型是
    否涉及公益為斷，像撤銷訴訟或其他維護公益的訴訟，因有
    公益色彩，法律乃明文規定法院負有調查證據的職責，故當
    事人並無主觀的舉證責任（按其定義係指證據提出責任），
    應由法院依職權調查可以證明訟爭事實的證據。反之，若不
    具有公益性質，例如與民事訴訟法相同的確認及給付訴訟，
    則仍有證據提出責任。惟不管是否為有關公益性質的訴訟，
    亦無論是否採行職權調查主義，其證據的調查不免時有所盡
    ，要件事實真偽不明的情形仍有可能發生，故需有客觀的舉
    證責任，為此乃規定本法仍準用民事訴訟法第277 條。因此
    ，有關課稅處分之要件事實，其為課稅公法關係發生者，如
    營利事業所得稅有關營業收入，依上開說明，固應由稅捐稽
    徵機關負舉證責任；惟例如費用、成本及損失等應行扣減之
    項目，則屬於課稅公法關係發生後之消滅事由，若納稅義務
    人不提示憑證，從證據掌控或利益歸屬之觀點言之，法院即
    無職權調查之空間，自應由主張扣抵之納稅義務人負擔證明
    責任。本件原告既主張有與泓通公司交易，確實已盡查證之
    責，依照前開說明，自應負擔客觀的舉證責任，然因原告無
    法提示其他足資證明確有與泓通公司交易之相關文件，亦無
    法提供與其交易之王先生之真實姓名及連絡方法，以為查證
    ，難謂原告已善盡客觀的舉證責任。此外，復查無其他積極
    證據足資證明上開待證事實，則此無法證明導致事實真偽不
    明之不利益自應歸諸原告，難認原告之主張為有理由。
  5.又本件原告於93年間購進貨物本應注意依規定取得實際交易
    對象開立之憑證，竟疏未注意，取得虛設行號泓通公司開立
    之統一發票作為進項憑證，即難謂無過失，自應追繳稅款及
    受罰。從而，被告審查原告之違章事實，以原告於首揭期間
    有進貨取具非實際交易對象之虛設行號泓通公司開立之統一
    發票作為進項憑證，申報扣抵銷項稅額，虛報進項稅額，違
    反營業稅法第19條第1 項第1 款規定情事，核定其漏稅額（
    即應補徵之稅額）49,182元，並衡量原告違章情節，依加值
    型及非加值型營業稅法營業稅法第51條第5 款規定，並參考
    行為時稅務違章案件裁罰金額或倍數參考表之規定，按原告
    所漏稅額裁處1.2 倍罰鍰59,000元（計至百元止），既未逾
    越法定裁量範圍，且無與法律授權目的相違或出於不相關動
    機之裁量濫用，亦無消極不行使裁量權之裁量怠惰等情事，
    自難謂為不法，原告主張已盡查證之實，洵無足採。
六、綜上所述，原告主張各節，均非可採。本件原告進貨取具虛
    設行號開立之統一發票申報扣抵銷項稅額，致虛報進項稅額
    ，被告乃按所漏稅額49,182元處1.2 倍罰鍰59,000元，核無
    違誤，訴願決定遞予維持，亦無不合。原告仍執前詞，訴請
    撤銷，為無理由，應予駁回。
據上論結，本件原告之訴為無理由，爰依行政訴訟法第98條第1
項前段、第233條第1項，判決如主文。
中    華    民    國    97    年    4    月     14    日
                      臺北高等行政法院第一庭
                                      法  官  林惠瑜
上為正本係照原本作成。
本件以訴訟事件所涉及之法律見解具有原則性者為限，始得於本
判決送達後20日內向本院提出上訴狀並表明上訴理由，如已於本
判決宣示後送達前提起上訴者，應於判決送達後20日內補具上訴
理由（均按他造人數附繕本），且經最高行政法院許可後方得上
訴。
中    華    民    國    97    年    4    月     14    日
                                      書記官  劉道文


司法院資訊處製作；財團法人民間司法改革基金會備份。
